臺灣高等法院刑事判決　　　　　　　　 96年度上訴字第214號
上　訴　人
即　被　告　甲○○
　　　　　　　　　　（另案於台北監獄台北分監執行中）
指定辯護人　本院公設辯護人　陳德仁
上列上訴人，因強盜等案件，不服臺灣板橋地方法院95年度訴字
第2175號，中華民國95年12月5 日第一審判決（起訴案號：臺灣
板橋地方法院檢察署95年度偵字第15381號、第15410號），提起
上訴，本院判決如下：
    主  文
上訴駁回。
    事  實
一、甲○○前因違反肅清煙毒條例、竊盜等案件，經台灣板橋地
    方法院以82年度訴字第2750號判決判處應執行有期徒刑4 年
    確定；又因贓物案件，經同院以82年度易字第4062號判決判
    處有期徒刑4 月確定，另經裁定應執行有期徒刑4年4月，於
    83年2 月18日入監執行，於84年11月18日縮短刑期假釋出監
    ，其在假釋期間內復因違反肅清煙毒條例案件，經同院以84
    年訴字第2858號判決判處有期徒刑4 年10月確定，並經撤銷
    假釋後，與前開殘刑接續執行，89年3 月21日縮短刑期假釋
    出監（殘刑2年6月10日）。詎其又於前開假釋期間內，因施
    用毒品案件，經臺灣士林地方法院以89年訴字第564 號判決
    判處有期徒刑1 年確定，另因過失傷害案件，經臺灣士林地
    方法院以90年度交簡字第230 號判決判處拘役75日確定，經
    撤銷假釋後，入監接續執行上開刑期及殘刑，於94年3月1日
    縮刑期滿執行完畢。甲○○仍不知悔改，基於搶奪之犯意，
    於95年5月25日晚間7時20分許，騎乘機車前往臺北縣三重市
    ○○路○段5巷11號，在路邊下車向乙○○佯稱欲購買新臺幣
    1 萬元彩券，經乙○○取出彩券後，甲○○佯裝欲從機車行
    李廂內拿錢，並趁乙○○不及防備之際，轉身搶奪乙○○置
    於櫃檯上50張超級777彩券（價值新臺幣1萬元），得手後，
    隨即騎乘機車逃離現場，乙○○見狀，馬上追趕並拉住該機
    車後方之行李架，以阻止甲○○離去，甲○○見狀，為脫免
    逮捕，竟無視乙○○安危，逕自催動機車油門往前加速行駛
    ，拖行在後之乙○○，以此方式當場施以強暴，致使乙○○
    無法繼續拉住機車而跌倒，並受有右手肘、右腳膝蓋及右腳
    大拇指關節擦傷等傷害，經警於同年6月23日拘提到案。
二、案經乙○○訴由臺北縣政府警察局三重分局移送臺灣板橋地
    方法院檢察署檢察官偵查起訴。
    理  由
一、本案以下認定事實所引用證據，檢察官、被告與選任辯護人
    ，均未就證據能力表示異議，而各該證據依刑事訴訟法規定
    亦無不具證據能力之情事，故本院認均得作為認定被告有罪
    之依據。
二、上揭犯罪事實，業據證人即告訴人乙○○先後於警訊、偵查
    指稱歷歷，並於原審時證述綦詳，事證已甚明確。訊據上訴
    人即被告（下稱被告）甲○○，固坦承上開時地取走被害人
    彩券之情事，惟矢口否認有上開準強盜犯行，並先後辯稱：
    其搶完彩券，騎乘機車離去時，與乙○○有一段距離，不知
    道乙○○有在後面拉被告的機車，其沒有對被害人施以強暴
    行為，如調當時現場監視器錄影畫面即可清楚云云，辯護人
    則為被告先後辯稱：被告是用騙的行為，乙○○才將彩券交
    給被告，是否構成搶奪已有疑義，乙○○可能是在追逐被告
    的過程中自己跌倒受傷，而非有抓住被告機車之情形。被告
    如有搶奪行為，客觀上無法期待被告不逃離，被告如非主動
    強暴，應非準強盜云云，惟查：
(一)證人乙○○於原審審理時證稱：被告機車未熄火，被告加速
    離開，我拉不住，被告知道我拉住其機車，被拖行大概四公
    尺，我算好50張彩券放在桌子上，被告假裝要去機車那邊拿
    錢，就一把把50張彩券搶走，不是我交給他的，被告逃的時
    候，我馬上就下來一、二個階梯抓住被告的機車，我很用力
    地拉住，被告機車加速離開，我拉不住，因此受傷，拉住機
    車的時間很短，當時被告知道我拉住機車，因為被告有回頭
    看等語在卷（參見原審卷第128至132頁），而乙○○與被告
    間本無任何怨隙，前開所述情節除與伊警詢、檢察官訊問時
    證詞大致相符外，亦無任何違反常情之處，自堪採信。
(二)原審函調現場監視錄影情形，依臺北縣政府警察局三重分局
    95年9 月18日北縣警重刑字第0950042606號覆稱：經本分局
    光明派出所員警實地查訪臺北縣三重市○○路○段5巷11號附
    近勘查，發現案發現場附近均未有裝設路口監視系統，故無
    法調閱被告犯案過程影像等情，是已無當時現場錄影畫面可
    資為憑，被告上開聲請，自無再調查必要，但由該函文所附
    之前開案發地點現場照片（參見原審卷66頁）觀之，被告在
    路邊停放機車之位置，距離乙○○販賣彩券處甚近，可見於
    被告搶完彩券準備騎乘機車離去之時，在旁乙○○極易追趕
    並拉住被告機車後方之行李架，就此被告於警詢時，復自承
    ：我因為害怕被人捉到所以要加速逃逸等語，且其於本院訊
    問時，亦不否認其知道證人乙○○在後面追趕之情，並稱：
    事後我想如果乙○○有拉住我的機車，應該也只有拉到一點
    等語（參見原審卷21頁），則被告搶奪後，既知悉乙○○刻
    正在後方追趕中，衡情當隨時確認乙○○之動態為何，以避
    免遭乙○○逮獲為是。況且，乙○○當時係大力地拉住被告
    機車，足以產生相當之反作用力阻止該機車前進，被告亦無
    不知之理，是法院認證人乙○○上開證述，應與事實相符，
    而堪採信。
(三)茲按，刑法第329 條之準強盜罪，係以竊盜或搶奪，因防護
    贓物、脫免逮捕或湮滅罪證，而當場施以強暴脅迫者為構成
    要件。所謂強暴，指直接或間接對於人身體施以暴力，壓制
    被害人之抗拒即為已足，蓋刑法以其施強制之目的，既在防
    護贓物、脫免逮捕或湮滅罪證，且在時間、空間皆與其所犯
    之竊盜罪或搶奪罪有密切之關連，雖其強暴、脅迫行之在後
    ，然性質上與強盜之情節相當，允宜準用強盜之列，從嚴論
    科，此本條之所由設也。而強盜罪中之強暴、脅迫行為，係
    發自使被害人轉移其財物持有狀態之奪取財物目的，與準強
    盜之強暴、脅迫行為，乃出於行為人自保之目的，兩者強暴
    、脅迫行為之本質既有所不同，自難謂準強盜罪強暴、脅迫
    行為，應與強盜罪之強暴、脅迫行為，為相同之評價。經查
    ，被告既知悉乙○○已拉住其機車後方之行李架，卻仍加速
    騎乘機車向前拖行，致乙○○身體受傷，所為顯非機車原來
    向前之動力，而係被告為壓制乙○○抗拒，另催加油門前衝
    所致，自屬對於人之身體施以暴力之強暴行為無訛，被告及
    辯護人前開所辯，均無可採。又被害人確受傷，有偵查筆錄
    可憑（參見15410 號偵查卷57頁），被告於本院另稱被害人
    並無診斷書可證明伊受傷云云，亦難憑採。綜上所述，本案
    事證明確，被告上開犯行，洵堪認定，自應依法論科。
三、另按，行為後法律有變更者，適用行為時之法律。但行為後
    之法律有利於行為人者，適用最有利於行為人之法律，刑法
    第2條第1項，定有明文。又比較時應就罪刑有關之共犯、未
    遂犯、想像競合犯、牽連犯、連續犯、結合犯，以及累犯加
    重、自首減輕暨其他法定加減（如身分加減）與加減例等一
    切規定，綜其全部罪刑之結果而為比較（最高法院95年第八
    次刑事庭會議決議參照）。被告甲○○為上開犯行後，刑法
    部分條文規定於94年2月2日修正公布，並自95年7月1日起施
    行，茲就本案有關之比較情形分述如下：刑法第47條之適用
    ，本案被告有如前開犯罪事實一所述之前科及刑執行情形，
    有前科表可稽，其於有期徒刑執行完畢，五年以內故意再犯
    本案有期徒刑以上之罪，不論依新舊法規定，均應論以累犯
    ，對其並無「不利或有利」影響，自無庸比較，逕適用裁判
    時法之規定。核被告上開搶奪乙○○彩券後，因脫免逮捕，
    當場施以強暴之所為，應依刑法第329 條之規定，論以同法
    第328條第1項之強盜罪。起訴書認被告對乙○○為強暴行為
    時，除為脫免逮捕外，尚意在防護贓物等情，惟如前所述，
    被告於警詢時，已供明係因為害怕被人捉到所以要騎車加速
    逃逸等情，卷內復無其他證據足證被告尚有防護贓物之情，
    是堪認本案被告應無因防護贓物而當場施強暴之意，故檢察
    官前開所述，尚有誤會。
四、再按，犯強盜罪，於實施強暴行為之過程中，如別無傷害之
    故意，僅因拉扯致被害人受有傷害，乃施強暴之當然結果，
    不另論傷害罪（最高法院91年臺上字第1441號判決意旨參照
    ）。被告除藉加速騎乘機車拖行告訴人乙○○，而施以強暴
    行為外，卷內尚無其意圖以此傷害乙○○之證據，而檢察官
    就被告所犯法條部分，未論及刑法第277條第1項之傷害罪嫌
    ，是本案乙○○雖受有前述之傷勢，然應非被告另基於傷害
    故意所為，而係被告施強暴行為當然結果，不另論罪。又查
    ，被告有如上開犯罪事實一所述之前科及刑之執行情形，有
    本院被告前案紀錄表1份在卷足徵，其於有期徒刑執行完畢
    五年內，再犯本案有期徒刑以上之罪，核為累犯，應依裁判
    時法第47條第1項規定加重其刑。被告所犯上開之罪，與搶
    奪罪、竊盜罪（已於本院撤回上訴而確定），行為互殊，犯
    意各別，應分論併罰。原審經審理之結果，認被告罪證明確
    ，因而適用刑法第329條、第325條第1項、第328條第1項、
    第47條等規定，並審酌被告之犯罪手段、對告訴人法益所造
    成危害，暨其犯後尚知坦認等一切情狀，量處被告有期徒刑
    五年二月，以示懲儆。經核其認事用法尚無違誤，量刑亦屬
    允當，被告提起上訴，以上情否認上開犯行，核非可取，自
    為無理由，應予駁回。又原判決雖適用修正前刑法第47條，
    論處被告累犯，但就被告犯罪事實認定及判決結果，並不生
    影響，自無庸撤銷改判，併此敘明。
據上論斷，應依刑事訴訟法第368條，判決如主文。
本案經檢察官羅榮乾到庭執行職務
中　　華　　民　　國　　96　　年　　2 　　月　　27　　日
　　　　　　　　　刑事第十四庭  審判長法　官  陳志洋
　　　　　　　　　　　　　　　　　　  法　官  沈宜生
　　　　　　　　　　　　　　　　　　  法　官  蔡聰明
以上正本證明與原本無異。
如不服本判決，應於收受送達後十日內向本院提出上訴書狀，其
未敘述上訴之理由者並得於提起上訴後十日內向本院補提理由書
（均須按他造當事人之人數附繕本）。
                                      書記官  陳建邦
中　　華　　民　　國　　96　　年　　3 　　月　　1 　　日
附錄：本案論罪科刑法條全文
刑法第325條：
意圖為自己或第三人不法之所有，而搶奪他人之動產者，處6 月
以上5年以下有期徒刑。
因而致人於死者，處無期徒刑或7 年以上有期徒刑，致重傷者，
處3年以上10年以下有期徒刑。
第1項之未遂犯罰之。
刑法第328條：
意圖為自己或第三人不法之所有，以強暴、脅迫、藥劑、催眠術
或他法，至使不能抗拒，而取他人之物或使其交付者，為強盜罪
，處5年以上有期徒刑。
以前項方法得財產上不法之利益或使第三人得之者，亦同。
犯強盜罪因而致人於死者，處死刑、無期徒刑或 10 年以上有期
徒刑；致重傷者，處無期徒刑或7年以上有期徒刑。
第1項及第2項之未遂犯罰之。
預備犯強盜罪者，處1年以下有期徒刑、拘役或3千元以下罰金。
刑法第329條：
竊盜或搶奪，因防護贓物、脫免逮捕或湮滅罪證，而當場施以強
暴、脅迫者，以強盜罪。
